臺灣高雄地方法院刑事判決　　　　　　　　　　　　九十一年度訴緝字第一一五號
　　公　訴　人　臺灣高雄地方法院檢察署檢察官
　　被　　　告　乙○○
右列被告因偽造文書等案件，經檢察官提起公訴（九十年度偵字第二三六０九號），
因被告逃匿，經本院通緝後緝獲，本院判決如左：
    主  文
乙○○共同行使偽造私文書，足以生損害於他人，處有期徒刑肆月，如易科罰金，以
參佰元折算壹日。
租賃契約書上偽造之李坤旺簽名及指印各貳枚、偽造之「甲○○」簽名及指印各壹枚
、偽造之甲○○印章壹枚，均沒收。
    事  實
一、乙○○於民國九十年十月或十一月間，在高雄市瑞城舞廳對面之公園，拾獲甲○○所遭竊之身分證件，竟為供自己日後使用，即意圖為自己不法之所有，將之侵
    占入己，復與綽號「長腳」之不詳真實年籍姓名成年男子，基於共同偽造印章、
    行使變造特種文書、行使偽造私文書之犯意聯絡，先於同年十二月十三日晚上，
    由乙○○委由不知情之代刻印章業者偽造甲○○之印章一枚，復於同年十二月十
    四日下午三、四時許，在高雄瑞谷飯店內，乙○○將本身之相片及前開甲○○身
    分證交予綽號「長腳」之男子，由該名綽號「長腳」之男子將乙○○之相片換貼
    至甲○○身分證上，而變造甲○○之身分證，二人旋於同日下午六時三十三分許
    ，前往丙○○○所經營位在高雄市苓雅區○○○路三九九號之崇誼小客車租賃公
    司（下稱崇誼公司），由綽號「長腳」之男子持變造之李坤旺身分證擔任借用人
    ，乙○○則持上開變造之甲○○身分證擔任連帶保證人，並分別在租賃契約上偽
    造李坤旺、甲○○之簽名及指印，而偽造李坤旺承租車號ＺＨ—四六五五號自小
    客車、甲○○為連帶保證人之租賃契約，二人於偽造完成後即向丙○○○行使該
    偽造之租賃契約及前開變造之李坤旺、甲○○身分證，足以生損害於李坤旺及甲○○。嗣因丙○○○發覺有異報警，經警方於同年十二月十五日上午五時三十分
    許，在高雄市苓雅區○○○路三九九號查獲，並在乙○○身上扣得偽造之甲○○
    印章一枚。
二、案經高雄市政府警察局苓雅分局報告台灣高雄地方法院檢察署檢察官偵查起訴。
    理  由
一、訊據被告乙○○對於前揭時地拾獲甲○○身分證後將之據為己有，復於九十年十
    二月十三日綽號「長腳」之成年男子同意為其變造甲○○之身分證後，旋依該男
    子之指示偽造甲○○印章一枚備用，且於隔天下午三、四時許，前往瑞谷飯店而
    由該男子將其相片換貼至甲○○身分證上，變造甲○○之身分證，之後，二人即
    分持變造之甲○○、李坤旺身分證件前往崇誼公司租車，由其擔任連帶保證人，
    綽號「長腳」之男子擔任借用人，並分別在租賃契約上偽造甲○○、李坤旺之簽
    名及指印等情均坦認在卷，核與證人丙○○○指訴情節大致相符，且經被害人李
    坤旺、被害人甲○○之妻林麗珠陳明在卷，並有租賃契約書影本、偽造之甲○○
    、李坤旺身分證影本附卷及偽造之甲○○印章一枚扣案可稽，足認被告前開自白
    與事實相符而堪採信，是本件事證明確，被告犯行堪以認定，應依法論科。
二、核被告所為，係犯刑法第三百三十七條之侵占遺失物罪、第二百十七條第一項之
    偽造印章罪、第二百十六條、第二百十條、第二百十二條之行使偽造私文書罪、
    行使變造特種文書罪，其偽造署押之行為為偽造租賃契約之部分行為，不另論罪
    ，其偽造租賃契約書後復持以行使，則偽造之低度行為為行使之高度行為所吸收
    ，亦不另論罪。其與綽號「長腳」之成年男子間，就上開犯行有犯意聯絡及行為
    分擔，為共同正犯。又被告以一行使行為而同時向丙○○○行使偽造之租賃契約
    書及變造之身分證，觸犯構成要件不同之罪名，為想像競合犯，應從一重之行使
    偽造私文書罪處斷。再被告所犯侵占遺失物罪、偽造印章罪、行使偽造私文書罪
    ，有方法目的之牽連關係，應從一較重之行使偽造私文書罪處斷。爰審酌被告曾
    因妨害自由、違反槍砲彈藥刀械管制條例案件，經法院各判處有期徒刑五月、六
    月確定（不構成累犯），素行不佳，有卷附之臺灣高等法院被告全國前案紀錄表
    可按，侵占、變造他人證件而冒用他人名義租車，對遭冒用者造成非小之損害，
    及犯罪後坦認犯行，態度尚佳等一切情狀，酌情量處如主文所示之刑，並諭知易
    科罰金之折算標準。租賃契約書上偽造之李坤旺簽名及指印各二枚、偽造之「甲○○」簽名及指印各一枚，及偽造之甲○○印章一枚，應依刑法第二百十九條規
    定宣告沒收。
三、公訴意旨另以：被告與綽號「長腳」之男子分別假冒甲○○、李坤旺，向崇誼公
    司佯稱欲承租車號ＺＨ—四六五五號自小客車，並先行交付租金新台幣一千八百
    元，致崇誼公司陷於錯誤而交付該車，因認被告此部分另涉犯刑法第三百三十九
    條第一項詐欺取財罪云云。惟訊之證人丙○○○被告與綽號「長腳」之男子承租
    車輛經過，與一般人出示證件並在租賃契約上簽名，且給付一天租金之情並無二
    致，從而自證人丙○○○所述情節尚難認被告有施用詐術之行為，是被告所為即
    與詐欺罪之構成要件不符，然公訴意旨既認此部分與前揭起訴論罪科刑之部分有
    牽連犯之裁判上一罪關係，本院就此部分爰不另為無罪之諭知。
據上論斷，應依刑事訴訟法第二百九十九條第一項前段，刑法第二十八條、第二百十
六條、第二百十條、第二百十二條、第三百三十七條、第二百十七條第一項、第五十
五條、第四十一條第一項、第二百十九條，罰金罰鍰提高標準條例第一條、第二條，
判決如主文。
中      華      民      國    九十一    年      七      月    三十一    日
                                  臺灣高雄地方法院刑事第一庭
                                          法  官  黃  悅  璇
右正本證明與原本無異。
如不服本判決，應於判決送達後十日內，向本院提出上訴狀。
                                書記官  沈      蘊
中    華    民    國      九十一      年      八      月      一      日
